臺灣桃園地方法院民事判決
110年度訴字第1526號
原      告  財團法人台灣省桃園縣中壢玉尊宮

兼  
法定代理人  賴永得  
原      告  賴琮瑋  
            李小娟  
            宋兆青  

            賴雅如  
            王財發  
            馮姜玉蘭
共      同
訴訟代理人  巫宗翰律師
複代理人    劉芯言律師
被      告  賴永鎮  
            賴永餘  
共      同
訴訟代理人  陳鄭權律師
            王建偉律師
上列當事人間損害賠償事件，本院於民國111年3月22日言詞辯論
終結，判決如下： 
　　主      文
原告之訴及假執行之聲請均駁回。
訴訟費用由原告負擔。
    事實及理由
一、原告主張：被告賴永鎮、賴永餘於民國105年1月至110年5月
    15日間分別擔任原告財團法人台灣省桃園縣中壢玉尊宮（下
    稱玉尊宮）之董事、監事，原告玉尊宮原訂於108年11月23
    日改選第三屆董事，第二屆任職至108年11月23日止，詎被
    告前持本院109年度全字第34號民事裁定（下稱系爭裁定）
    ，禁止原告賴永得、賴琮瑋、賴雅如、李小娟、王財發、宋
    兆清、馮姜玉蘭（下稱原告賴永得等7人）行使原告玉尊宮
    第三屆董事及董事長職權，致被告於108年11月23日至110年
    5月15日間仍擔任董事、監事，而未交接予第三屆董事、監
    事，嗣原告賴永得等7人於110年5月15日接管原告玉尊宮才
    發現被告下列侵權行為：
  ㈠被告於108年11月23日至110年5月15日間共同侵占原告玉尊宮
    收取之點燈金額新臺幣（下同）12,336,800元、功德金金額
    550,572元、金香金額1,575,952元及停車費、香油、牌樓修
    繕金額3,135,730元（詳如附件一至四），共計17,599,054
    元。
  ㈡被告賴永餘的兒子甲於109年1月23日至109年1月25日取走原
    告玉尊宮香油錢共計190萬元，被告賴永鎮與賴永餘就此部
    分應有共同侵權行為。
  ㈢被告上開侵權行為，致原告玉尊宮受有損害超過165萬元，先
    一部請求165萬元。爰依民法第184條、第185條規定，提起
    本件訴訟等語。並聲明：被告應連帶給付原告165萬元，及
    自起訴狀繕本送達翌日起至清償日止，按年息5 %計算之利
    息。願供擔保，請准宣告假執行。
二、被告均以：否認侵占原告玉尊宮款項，應由原告負舉證責任
    。原告玉尊宮的存摺及印章都是由原告賴永得保管，未交付
    被告，原告賴永得曾於105年2月至3月間盜領原告玉尊宮款
    項並侵占之，業經臺灣高等法院110年度上易字第659號刑事
    判決判處有期徒刑在案。被告賴永餘收款後均存放於原告玉
    尊宮的保險箱中，惟110年5月15日原告賴永得夥同黑道強佔
    原告玉尊宮內財產，並非被告取走。關於原告玉尊宮第三屆
    董事、監事是否有合法選出仍有爭議，現繫屬於臺灣高等法
    院審理中，故未交接等語置辯。並聲明：㈠原告之訴及假執
    行之聲請均駁回。㈡如受不利之判決，願供擔保請准宣告免
    為假執行。
三、得心證之理由：
  ㈠按因故意或過失，不法侵害他人之權利者，負損害賠償責任
    。故意以背於善良風俗之方法，加損害於他人者亦同。違反
    保護他人之法律，致生損害於他人者，負賠償責任。但能證
    明其行為無過失者，不在此限；數人共同不法侵害他人之權
    利者，連帶負損害賠償責任。不能知其中孰為加害人者亦同
    。造意人及幫助人，視為共同行為人；民法第184條、第185
    條第1項分別定有明文。
  ㈡原告主張被告有共同侵占原告玉尊宮金錢等情，為被告所否
    認，自應由原告負舉證責任。原告固提出自稱由原告玉尊宮
    電腦內列印之明細表、原告玉尊宮內留存之功德金明細表、
    金香明細表、105年11月份至110年3月份收支表、筆記本內
    頁等件為憑（本院卷第119至174、179至229、235至284、28
    7至335頁）。惟上開電腦內列印之明細表內無收款人姓名，
    無法證明為被告收款並侵占入己；而功德金明細表、金香明
    細表上有被告賴永餘簽名者，被告辯稱收款後存放在原告玉
    尊宮內保險箱，嗣於110年5月15日由原告賴永得接管，110
    年5月15日會同中壢分局的分局長等人到場開啟保險箱，保
    險箱內有現金超過600萬元等語（本院卷第345-1、396頁）
    。因原告並未舉證證明於110年5月15日接管原告玉尊宮後保
    險箱內無現金及原告玉尊宮所有金融帳戶內於被告管理期間
    未存入現金等情，尚難證明被告有侵占原告玉尊宮款項，應
    認被告所辯尚堪採信；另原告提出之筆記本內頁，其上無製
    作人姓名，且被告否認形式真正，本院即無從採為證據。
  ㈢原告雖聲請傳喚證人乙，欲證明乙曾與原告一同查核玉尊宮
    帳務，發現被告未申報香油錢事實（本院卷第6頁）；或聲
    請傳喚原告賴雅如，欲證明原告於110年5月15日接管原告玉
    尊宮後發現功德金明細表、金香明細表、收支表、筆記本等
    文件之事實（本院卷第396頁），惟本院認為原告既未證明
    原告接管原告玉尊宮後之保險箱內是否有現金，或原告玉尊
    宮金融帳戶內有無存款，則縱認被告賴永餘有收取部分款項
    ，仍無法遽認被告賴永餘侵占上開款項。另關於被告賴永鎮
    部分，更乏證據證明其有何侵權行為。
四、綜上所述，原告民法第184條、第185條規定，提起本件訴訟
    等語。並聲明：被告應連帶給付原告165萬元，及自起訴狀
    繕本送達翌日起至清償日止，按年息5%計算之利息，為無理
    由，應予駁回。又原告之訴既經駁回，其假執行之聲請即失
    所依據，應併予駁回。
五、本件事證已臻明確，兩造其餘攻擊防禦方法及舉證，核與判
    決結果無影響，爰不予一一論述，併此敘明。
六、訴訟費用負擔之依據：民事訴訟法第78條、第85條第1項本
    文。
中　　華　　民　　國　　111 　年　　4 　　月　　15　　日
                  民事第三庭  法  官  吳佩玲
附件一、點燈金額明細表（印自本院卷第357、357-1頁）
附件二、功德金金額明細表（印自本院卷第358至360頁）
附件三、金香金額明細表（印自本院卷第362至363頁）
附件四、停車費、香油、牌樓修繕金額明細表（印自本院卷第36
5頁）
以上正本係照原本作成。
如對本判決上訴，須於判決送達後20日內向本院提出上訴狀。如
委任律師提起上訴者，應一併繳納上訴審裁判費。            
  
中　　華　　民　　國　　111 　年　　4 　　月　　15　　日
                             書記官  龍明珠